臺灣新北地方法院刑事判決
111年度交簡上字第17號
上  訴  人  臺灣新北地方檢察署檢察官
上  訴  人
即  被  告  吳丞富


上列上訴人等因被告過失傷害案件，不服本院110年度交簡字第1
431號中華民國110年12月30日第一審刑事簡易判決（聲請簡易判
決處刑案號：110年度偵字第3813號），提起上訴，本院管轄第
二審之合議庭判決如下：
    主    文
原判決撤銷。
乙○○犯過失傷害罪，處拘役肆拾伍日，如易科罰金，以新臺幣
壹仟元折算壹日。 
    事    實
一、乙○○於民國109年9月28日11時8分許，駕駛車牌號碼TDG-1668
    號營業小客車，沿新北市板橋區環河西路4段由南往北方向行駛
    ，行經該路段與民生路口時，本應注意車前狀況，並隨時採取必
    要之安全措施，且後車與前車之間應保持隨時可以煞停之距離
    ，以避免發生危險，而依當時天候雨、日自然光線、柏油路
    面之市區道路、濕潤無缺陷、道路無障礙物、視距良好，顯
    無不能注意之情事，適有丙○○騎乘車牌號碼377-NBD號普通重
    型機車在前，乙○○竟疏未注意看清車前路況以即時察覺有車
    輛行駛在其前方車道，且未與前車保持隨時可以煞停之距離，
    而未能採取減速之安全措施，仍貿然前行，致其上開營業小
    客車右側車頭撞及丙○○騎乘機車之後車尾，丙○○因而人車倒
    地，並受有頭部、雙肩及雙下肢鈍挫傷等傷害。乙○○肇事後
    留在現場，於有偵查犯罪職權之機關或公務員發覺其犯罪前
    ，即向前來現場處理之警員坦承肇事，並接受裁判。
二、案經丙○○訴由臺灣新北地方檢察署檢察官偵查起訴。
    理  由
一、本院引用被告以外之人於審判外之陳述，業經檢察官及被告
    乙○○於準備程序同意其證據能力，且於言詞辯論終結前未聲
    明異議（本院交簡上卷第74頁），本院審酌該等證據作成之
    情況，核無違法取證或其他瑕疵，且與待證事實具有關聯性
    ，認為以之作為證據為適當，依刑事訴訟法第159 條之5 規
    定，均有證據能力。又其餘認定本案犯罪事實之非供述證據
    ，查無違反法定程序取得之情，依刑事訴訟法第158 條之4 
    規定反面解釋，亦具有證據能力。
二、認定犯罪事實之依據及理由：
  ㈠上揭犯罪事實，業經被告於本院審理時坦承不諱（本院交簡
    上卷第135至136頁），核與證人即告訴人丙○○於警詢中之證
    述情節相符（他字卷第37頁），並有道路交通事故現場圖、
    道路交通事故調查報告表㈠、㈡各1 份、現場及車損照片15張
    、新北市政府警察局109年11月18日道路交通事故初步分析
    研判表、新北市政府交通事件裁決處110年11月1日新北裁鑑
    字第1105299722號函暨所附新北市政府車輛行車事故鑑定會
    110年10月20日新北車鑑字第0000000號鑑定意見書、新北市
    政府交通局111年6月2日新北交安字第1110618122號函暨所
    附新北市車輛行車事故鑑定覆議會111年5月25日鑑定覆議意
    見書、本院111年3月28日勘驗筆錄暨所附擷取畫面各1份在
    卷可查（他字卷第31頁、第33至35頁、第41至55頁、第113
    頁，本院交易字卷第49至52頁，本院交簡上卷第117至120頁
    、第71至73頁、第76-1至76-7頁），首堪認定。
  ㈡按汽車在同一車道行駛時，除擬超越前車外，後車與前車之
    間應保持隨時可以煞停之距離，不得任意以迫近或其他方式
    ，迫使前車讓道、且汽車行駛時，駕駛人應注意車前狀況，
    並隨時採取必要之安全措施，道路交通安全規則第94條第1
    、3項定有明文。被告駕駛汽車，自應遵求上開規定。而依
    當時天候雨、日自然光線、柏油路面之市區道路、濕潤無缺
    陷、道路無障礙物、視距良好，當無不能注意之情事，被告
    駕駛上開營業小客車沿新北市板橋區環河西路4段由南往北
    方向行駛，而告訴人騎乘前揭普通重型機車先自其右方超車
    而行駛至被告車輛右前方，自該時起至其等均到達本件交通
    事故之路口時，並無來車之光害，前方亦無任何車輛阻擋視
    線，被告自無不能注意到告訴人機車騎乘在前之情形，竟疏
    注意，因而肇事，足認被告之駕駛行為自有過失。本件經新
    北市政府車輛行車事故鑑定委員會鑑定，亦認被告駕車「未
    注意車前狀況」為肇事原因，經送覆議，仍維持同樣認定，
    有新北市政府交通事件裁決處110年11月1日新北裁鑑字第11
    05299722號函暨所附新北市政府車輛行車事故鑑定會110年1
    0月20日新北車鑑字第0000000號鑑定意見書及新北市政府交
    通局111年6月2日新北交安字第1110618122號函暨所附新北
    市車輛行車事故鑑定覆議會111年5月25日鑑定覆議意見書各
    1份在卷可憑（本院交易卷第49至52頁，本院交簡上卷第117
    至120頁）。而告訴人因本件交通事故受有頭部、雙肩及雙
    下肢鈍挫傷等傷害之事實，有三軍總醫院附設民眾診療服務
    處109年9月28日、110年10月5日、110年11月23日診斷證明
    書、亞東紀念醫院110年1月22日診斷證明書及醫療財圑法人
    徐元智先生醫藥基金會亞東紀念醫院111年4月8日亞病歷字
    第1110408005號函暨所附告訴人之病歷影本各1份存卷為憑
    （他字卷第17、18、115頁，偵查卷第11頁，本院交簡上卷
    第87至111頁），被告之過失行為與告訴人所受傷害結果間
    ，具有相當因果關係，要屬明確。
  ㈢綜上所述，本件事證明確，被告犯行堪予認定，應依法論科
    。
三、論罪：
  ㈠核被告所為，係犯刑法第284條第1項前段之過失傷害罪。
  ㈡按犯人在犯罪未發覺之前，向檢察官或司法警察官告知其犯
    罪，而不逃避接受裁判，即與刑法第62條規定自首之條件相
    符，不以言明自首並願受裁判為必要，又該條所謂未發覺之
    罪，固非以有偵查犯罪權之機關或人員確知其人犯罪無誤為
    必要，而對於其發生嫌疑時，即得謂為已發覺；但此項對犯
    人之嫌疑，仍須有確切之根據得為合理之可疑者，始足當之
    ，若單純主觀上之懷疑，要不得謂已發生嫌疑（最高法院85
    年度台上字第4908號裁判要旨參照）。經查被告於肇事後留
    在現場，於有偵查犯罪職權之機關或公務員發覺其犯罪前，
    即向前來現場處理之新北市政府警察局海山分局警員程畯宏
    坦承肇事之情，有道路交通事故肇事人自首情形記錄表1紙
    在卷可查（他字卷第59頁），被告嗣並接受裁判，應認符合
    自首之要件，爰依刑法第62條前段之規定減輕其刑。
四、撤銷改判之理由：
  ㈠原審認被告罪證明確，予以論罪科刑，固非無見。惟查：被
    告符合自首要件，已如前述，原審漏未認定被告符於自首規
    定而未予減刑，尚有未洽。是被告以請求從輕量刑等語提起
    上訴，非無理由，應由本院將原判決撤銷改判。
  ㈡檢察官循告訴人之請求提起上訴略以：被告迄未與告訴人達
    成和解，犯後態度難謂良好，原審量刑過輕，請求將原判決
    撤銷，更為適當合法之判決云云。惟按刑事審判旨在實現刑
    罰權之分配的正義，故法院對有罪被告之科刑，應符合罪刑
    相當之原則，使輕重得宜，罰當其罪，以契合社會之法律感
    情，此所以刑法第57條明定科刑時應審酌一切情狀，尤應注
    意該條所列10款事項以為科刑輕重之標準，俾使法院就個案
    之量刑，能斟酌至當。而量刑輕重係屬事實審法院得依職權
    自由裁量之事項，苟已斟酌刑法第57條各款所列情狀而未逾
    越法定刑度，不得遽指為違法（最高法院72年台上字第6696
    號判例意旨參照）。原審判決關於科刑之部分，已依刑法第
    57條各款所列情狀予以審酌，亦已衡酌被告迄未能與告訴人
    達成和解賠償損失及其家庭、經濟狀況等節，並於法定刑度
    之內，予以量定，業已論述如上，客觀上並無明顯濫權或輕
    重失衡之情形，亦未違反比例原則，核無違法或不當，原判
    決之量刑並無何不當而構成應撤銷之事由可言。而國家刑罰
    權之行使，兼具一般預防及特別預防之目的，故被告犯後態
    度，僅為量刑之一端，其中有無與告訴人達成和解而賠償損
    失，只為認定犯後態度事由之一，原審既已審酌並科以被告
    相當之刑，難認有量刑失衡，是檢察官上訴無理由。惟原判
    決既有上述未洽之處，自屬無可維持，應由本院予以撤銷改
    判，併此指明。
五、科刑：
    爰審酌被告因前揭過失，致生本件交通事故，造成告訴人受
    有如事實欄所載之傷害，而受有相當程度痛苦，然考量被告
    坦承犯行，本件因雙方就賠償金額無法達成共識而未能達成
    和解，兼衡告訴人所受之傷勢，併斟酌被告自陳國中畢業之
    智識程度，目前無業，日常支出靠母親退休金、需扶養患有
    中度身心障礙之妻及一名未成年子女，有被告之妻孫雅雯之
    中華民國身心障礙證明翻拍照片1紙存卷可查（他字卷第97
    頁）之家庭經濟與生活狀況（本院交簡上卷第142頁），及
    被告符合自首規定而予以酌減其刑等一切情狀，量處如主文
    第2項所示之刑，併諭知易科罰金之折算標準。
據上論斷，應依刑事訴訟法第455條之1第1項、第3項、第369條
第1項前段、第364條、第299條第1項前段，判決如主文。
本案經檢察官甲○○偵查起訴、檢察官林亭妤提起上訴及到庭執行
職務。
中　　華　　民　　國　　111 　年　　8 　　月　　4 　　日
                  刑事第十八庭  審判長法  官  詹蕙嘉

                                      法  官  劉明潔

                                      法  官  劉容妤
上列正本證明與原本無異。
不得上訴。
                                      書記官  方志淵
中　　華　　民　　國　　111 　年　　8 　　月　　8 　　日